臺灣臺北地方法院刑事判決
111年度交簡上字第22號
上  訴  人  臺灣臺北地方檢察署檢察官
被      告  廖晊芫



上列上訴人因被告公共危險案件，不服本院111年度交簡字第53
號中華民國111年1月13日第一審簡易判決（聲請簡易判決處刑案
號：110年度速偵字第968號），提起上訴，本院管轄之第二審合
議庭判決如下：
    主  文
原判決撤銷。
甲○○吐氣所含酒精濃度達每公升零點二五毫克以上而駕駛動力
交通工具，處有期徒刑貳月，併科罰金新臺幣肆萬元，徒刑如易
科罰金，罰金如易服勞役，均以新臺幣壹仟元折算壹日。
    犯罪事實
一、甲○○於民國110年12月8日晚間，在臺北市○○區○○○路○段000
    號餐廳內服用酒類後，騎乘車牌號碼000-0000號機車行駛臺
    北市內供公眾使用之道路，嗣於同日晚間11時12分前後，在
    臺北市中山區八德路二段與建國南路一段路口經警攔檢查獲
    ，於同日晚間11時14分許檢測其吐氣所含酒精濃度達0.80mg
    /L，乃循線查獲上情。
二、案經臺北市政府警察局中山分局報告臺灣臺北地方檢察署檢
    察官偵查後聲請簡易判決處刑。
    理    由
壹、證據能力之說明： 
一、按被告以外之人於審判外之陳述，雖不符合刑事訴訟法第15
    9條之1至第159條之4之規定，但經當事人於審判程序同意作
    為證據，法院審酌該言詞陳述或書面陳述作成時之情況，認
    為適當者，亦得為證據。當事人、代理人或辯護人於法院調
    查證據時，知有第159條第1項不得為證據之情形，而未於言
    詞辯論終結前聲明異議者，視為有前項之同意，此觀刑事訴
    訟法第159條第1項、第159條之5自明。查本判決所引用被告
    以外之人於審判外之言詞或書面陳述，雖屬傳聞證據，惟被
    告甲○○至本院言詞辯論終結前未曾聲明異議，本院審酌此等
    證據資料作成時之情況，尚無何違法取證或其他瑕疵，亦認
    為以之作為證據應屬適當，揆諸首開規定，認前揭證據資料
    均有證據能力。
二、本判決所引用其他資以認定事實所憑之非供述證據部分，並
    無證據足認係公務員違背法定程序所取得，是依刑事訴訟法
    第158 條之4 反面解釋，即有證據能力。
貳、認定犯罪事實所憑之證據及理由： 
    上揭犯罪事實，業據被告於警詢、偵查、本院準備程序及審
    理中均坦承不諱（見110年度速偵字第968號卷【下稱速偵卷
    】7至11、57至58頁、本院111年度交簡上字第22號卷【下稱
    本院卷】第29至32、46頁】，復有臺北市政府警察局吐氣酒
    精濃度檢測程序暨拒測法律效果確認單、酒精測定紀錄表在
    卷可稽（見速偵卷第13、15頁），足認被告上開任意性自白
    與事實相符；且本案被告經警測得呼氣中酒精濃度為每公升
    0.80毫克，已達刑法第185條之3第1項第1款所定吐氣所含酒
    精濃度達每公升0.25毫克以上之標準，故本案事證明確，被
    告之犯行堪以認定，應依法論科。
叁、論罪科刑與撤銷原審判決之理由：
一、被告行為後，刑法第185條之3業於111年1月28日經修正公布
    ，並自同年月30日起施行生效。修正前之刑法第185條之3第
    1項原規定：「駕駛動力交通工具而有下列情形之一者，處2
    年以下有期徒刑，得併科20萬元以下罰金：一、吐氣所含酒
    精濃度達每公升零點二五毫克或血液中酒精濃度達百分之零
    點零五以上。二、有前款以外之其他情事足認服用酒類或其
    他相類之物，致不能安全駕駛。三、服用毒品、麻醉藥品或
    其他相類之物，致不能安全駕駛。」，修正後則規定：「駕
    駛動力交通工具而有下列情形之一者，處3年以下有期徒刑
    ，得併科30萬元以下罰金：一、吐氣所含酒精濃度達每公升
    零點二五毫克或血液中酒精濃度達百分之零點零五以上。二
    、有前款以外之其他情事足認服用酒類或其他相類之物，致
    不能安全駕駛。三、服用毒品、麻醉藥品或其他相類之物，
    致不能安全駕駛。」，經比較修正前後之法律，新法提高有
    期徒刑及罰金法定刑上限，是本案經新舊法比較之結果，以
    被告行為時之法律即修正前之刑法第185條之3第1項對被告
    較為有利，依刑法第2條第1項前段規定，自應適用修正前之
    刑法第185條之3第1項規定。
二、核被告所為，係犯刑法第185條之3第1項第1款之吐氣所含酒
    精濃度達每公升0.25毫克以上而駕駛動力交通工具罪。原判
    決認為被告罪證明確，而判處有期徒刑3月，如易科罰金，
    以新臺幣（下同）1,000元折算1日，固非無見。惟「前條第
    1項之案件，被告於偵查中自白者，得向檢察官表示願受科
    刑之範圍或願意接受緩刑之宣告，檢察官同意者，應記明筆
    錄，並即以被告之表示為基礎，向法院求刑或為緩刑宣告之
    請求」、「第1項及前項情形，法院應於檢察官求刑或緩刑
    宣告請求之範圍內為判決，但有左列情形之一者，不在此限
    ︰一、被告所犯之罪不合第449條所定得以簡易判決處刑之案
    件者。二、法院認定之犯罪事實顯然與檢察官據以求處罪刑
    之事實不符，或於審判中發現其他裁判上一罪之犯罪事實，
    足認檢察官之求刑顯不適當者。三、法院於審理後，認應為
    無罪、免訴、不受理或管轄錯誤判決之諭知者。四、檢察官
    之請求顯有不當或顯失公平者。」，刑事訴訟法第451條之1
    第1項及第4項分別定有明文，是被告可向檢察官表示願受科
    刑之範圍或願接受緩刑之宣告，由檢察官向法院為求刑或緩
    刑宣告之請求，此時法院即應依刑事訴訟法第451條之1第4
    項前段之規定，於檢察官求刑或緩刑宣告請求之範圍內為判
    決；而檢察官為此求刑或緩刑宣告之請求時，除非法院認為
    檢察官之請求有刑事訴訟法第451條之1第4項但書各款情形
    ，否則量刑應受上開檢察官求刑或緩刑宣告範圍之拘束。經
    查，本案被告於偵查中自白犯行，且經檢察官於偵查中告以
    刑法第185條之3第1項第1款及刑事訴訟法第451條之1第1項
    、第455條之1第2項之規定，並詢問被告：「是否同意由檢
    察官直接聲請臺灣臺北地方法院以簡易判決處刑，判處你有
    期徒刑2至3月，併科罰金4至6萬元，並且不為緩刑之宣告？
    」後，且經被告表示同意並記明筆錄，檢察官遂於聲請簡易
    判決處刑書具體求處對被告科以有期徒刑2至3月，併科罰金
    4至6萬元乙節，有前揭訊問筆錄（見速偵卷第58頁）及本件
    聲請簡易判決處刑書（見速偵卷第63頁）在卷可考。由此可
    徵被告顯係出於自由意願與檢察官就量刑進行協商。則參酌
    上情，本案偵查中雖非由被告先行表示願受科刑之範圍，再
    經檢察官同意後予以求刑，然實質上雙方已達成合意，方由
    檢察官依刑事訴訟法第451條之1第1項規定向本院聲請簡易
    判決處刑。原審逕以簡易判決處刑，判決書中既未敘明檢察
    官之求刑有何顯有不當或顯失公平之情事，卻未於檢察官之
    求刑範圍內為判決，揆諸前開說明，原判決理由即有不備，
    而有未洽。檢察官以原審既未依刑事訴訟法第452條之規定
    改依通常程序審理，亦未於判決理由欄敘明本案有刑事訴訟
    法第451條之1第4項各款所列情形而不應依檢察官之求刑為
    判決之具體事由，卻未於檢察官求刑之範圍（有期徒刑2至3
    月，併科罰金4至6萬元）內為判決，而仍依簡易判決程序判
    處被告有期徒刑3月之刑，實有判決不適用法則或判決不備
    理由之違法等語提起上訴指摘原判決不當，為有理由，自應
    由本院予以撤銷改判。
㈡、爰以行為人之責任為基礎，審酌被告明知酒精成分對人之意
    識、控制能力具有不良影響，超量飲酒後會導致對週遭事物
    之辨識及反應能力較平常狀況薄弱，飲酒後騎車將對往來之
    公眾及駕駛人自身皆具有高度危險性，理應避免飲酒後騎車
    行為，惟被告仍為本案酒後騎車上路之犯行，且其呼氣酒精
    濃度為每公升0.80毫克，濃度甚高，所為非是：復斟酌其幸
    未造成交通事故，且無前科，素行尚佳，有臺灣高等法院被
    告前案紀錄表在卷可參，暨其於本院審理中自陳大學畢業，
    職業為業務，經濟狀況小康，有未成年子女2人需扶養等智
    識程度及家庭經濟狀況（見本院卷第47頁），且其犯後尚能
    坦承犯行，態度尚佳等一切情狀，量處如主文所示之刑，並
    諭知有期徒刑如易科罰金，罰金如易服勞役之折算標準，以
    示懲儆。 
據上論斷，應依刑事訴訟法第455條之1第1項、第3項、第369條
第1項前段、第364條、第299條第1項前段，刑法第185條之3第1
項第1款、第41條第1項前段、第42條第3項前段，刑法施行法第1
條之1第1項，判決如主文。
本件經檢察官楊大智偵查後聲請簡易判決處刑，由檢察官鄭雅方
到庭實行公訴。
中　　華　　民　　國　　111 　年　　6 　　月　　8 　　日
　　　　　　　　　刑事第十三庭  審判長 法　官　鍾雅蘭
　　　　　　　　　                     法  官  劉庭維
　　　　　　　　　                     法  官  郭又禎
以上正本證明與原本無異。
本判決不得上訴。
                                       書記官  殷玉芬 
中　　華　　民　　國　　111 　年　　6 　　月　　9 　　日
附錄本案論罪科刑法條：
修正前中華民國刑法第185條之3第1項第1款：
駕駛動力交通工具而有下列情形之一者，處 2 年以下有期徒刑
，得併科 20 萬元以下罰金：
一、吐氣所含酒精濃度達每公升零點二五毫克或血液中酒精濃度
    達百分之零點零五以上。